臺灣高等法院刑事判決
109年度上訴字第1486號
上  訴  人  臺灣臺北地方檢察署檢察官
被      告  李昕叡



上列上訴人因被告偽造文書等案件，不服臺灣臺北地方法院107
年度訴字第841號，中華民國109年3月5日第一審判決（起訴案號
：臺灣臺北地方檢察署107年度偵緝字第64號），提起上訴，本
院判決如下：
    主  文
原判決撤銷。
李昕叡犯行使偽造私文書罪，處有期徒刑肆月，如易科罰金，以
新臺幣壹仟元折算壹日。
如附表所示偽造之「沈耀明」署押捌枚均沒收。
未扣案之犯罪所得新臺幣肆萬貳千元沒收，如全部或一部不能沒
收或不宜執行沒收時，追徵其價額。
    犯罪事實
一、李昕叡意圖為自己不法之所有，基於詐欺取財及行使偽造私
    文書之犯意，未經沈耀明之同意或授權，先後於民國105年5
    月21日及同年6月15日，持以不詳方式所取得沈耀明之國民
    身分證及健保卡影本，均以沈耀明之名義向中華電信股份有
    限公司（下稱中華電信）申辦後，再於同日至位於臺北市○○
    區○○路000號1樓之遠傳電信股份有限公司（下稱遠傳電信）
    萬華萬大加盟門市（下稱萬大門市），並以代辦人姚力誠之
    名義（業經檢察官另為不起訴處分確定），於遠傳電信之第
    三代行動通信／行動寬頻業務服務申請書、限制型卡友限NP 
    4G新絕配1399限30手機案、行動電話號碼可攜服務申請書、
    遠傳行動電話服務代辦委託書、遠傳門市合約確認單（下合
    稱本案申辦文書）之申請人欄，偽填沈耀明姓名、出生年月
    日、國民身分證統一編號等個人資料，交予遠傳電信萬大門
    市之承辦人員，藉以表示係沈耀明委託其向遠傳電信申辦00
    00000000（下稱本案甲門號）、0000000000號（下稱本案乙
    門號）行動電話門號之行動通信服務，並申辦「NP 4G新絕
    配1399限30手機案」，致遠傳電信萬大門市之承辦人員陷於
    錯誤，而交付本案甲、乙門號SIM卡予李昕叡，並開通行動
    通信服務，足生損害於沈耀明及遠傳電信對行動電話門號使
    用人管理之正確性，並以此方式詐得每申辦1個門號新臺幣
    （下同）21,000元，共取得42,000元之傭金（起訴書誤載為
    A9型號之行動電話2支）。
二、案經沈耀明訴請新北市政府警察局新莊分局報請臺灣新北地
    方檢察署呈請臺灣高等檢察署檢察長令轉臺灣臺北地方檢察
    署檢察官偵查起訴。　　
    理  由
一、證據能力部分：
    證人沈耀明、姚力誠於警詢時之陳述，屬傳聞證據，被告經
    本院合法傳喚未到庭爭執其證據能力，檢察官於準備程序及
    審判期日中亦未爭執其證據能力（見本院卷第54、123、124
    頁），且迄言詞辯論終結亦未聲明異議，本院審酌上開證據
    資料製作時之情況，尚無違法不當及證明力明顯過低之瑕疵
    ，認為以之作為證據應屬適當，爰依刑事訴訟法第159條之5
    規定，認定前揭供述均有證據能力。
二、被告李昕叡於原審審理時，矢口否認有何行使偽造私文書及
    詐欺取財犯行，辯稱：我不是世界環球通訊行的負責人，我
    不認識本案甲、乙門號的代辦人姚力誠及告訴人沈耀明，我
    只是送件給史堅石，後續他們公司會去處理申辦。本案甲、
    乙門號不是我送件申辦的，我送件申辦所載明的代辦人皆為
    林律衡或姚威綸云云。經查：
　㈠本案甲、乙門號分別於前揭時間，均以告訴人之名義向中華
    電信申辦後，再於同日以姚力誠之名義作為代辦人，填具本
    案申辦文書後，持向遠傳電信萬大門市辦理攜碼移轉至遠傳
    電信乙節，有本案申辦文書、告訴人國民身分證及健保卡影
    本、中華電信臺北營運處第四服務中心108年10月9日北四服
    （二）密字第108C060017號函在卷可佐（見臺灣新北地方檢
    察署106年度偵字第17467號卷【下稱新北檢卷】第11至31頁
    、原審卷二第25頁），此部分事實，應堪認定。至起訴書認
    係由某不詳之人直接至遠傳電信萬大門市，以告訴人為申請
    人並以姚力誠為代辦人而申辦本案甲、乙門號，尚有誤會，
    應予更正。
　㈡依證人史堅石於本院審理時證稱：我認識被告，他那時候是
    屬於店家的角色，我是他的所屬業務。等於他承辦的門號文
    件，會透過我這邊做申辦上線開通，包含費用跟退傭，都是
    通過我這邊，我再對我的公司。他算是個體戶，沒有實際店
    面。新北檢卷第11頁的文件是那時候公司的門號部做的紀錄
    ，只是記錄某件門號的內容，是由誰去做，是屬於誰的，才
    知道那件從哪裡，之後有問題才知道要找誰，知道是哪家店
    哪個人辦的。該紀錄上記載「中原樓上／石」就是我。因為
    皇家電訊科技股份有限公司在中原街110號，我們辦公室那
    時候有1、2樓，我是在2樓，公司用這樣方式區分是哪個業
    務員。從這個紀錄裡面，可以看出是被告拿資料來申辦門號
    。紀錄上有2支電話，上面（指甲門號）寫李昕叡，下面（
    指乙門號）寫劉先生，但劉先生與本案無關，那時候要出SI
    M卡給店家，會用客戶名稱辨別，我記得那時候好像是卡片
    拿錯，所以記錄到劉先生那家店開通。所以我剛剛說本案跟
    他無關。乙門號申辦資料也是被告拿給我的。甲電話店家登
    記世界環球是因為當時公司無法接受個體戶。所以幫他弄一
    個店家名字。這2支電話申辦1399專案，1支大概退傭2萬1千
    元，退傭的錢全部交給被告。我不認識姚力誠，也不認 識
    告訴人。本案申辦文書是被告拿給我的，被告辦了這個月租
    的門號，會有這樣的傭金。至於手機部分，其實只是上線紀
    錄，實際上並沒有那台手機。等於店家辦門號，會給他傭金
    ，他再拿那筆傭金去跟盤商叫貨，叫客人所要的手機。遠傳
    電信會給SIM卡跟傭金。店家辦門號，我給傭金後，他們再
    看客人要什麼手機，再自己跟盤商叫貨，也可以跟我們公司
    叫貨等語（見本院卷第117至125頁），足證本案申辦文書是
    被告拿給證人史堅石申辦，且被告因而獲得每申辦1個門號2
    萬1千元傭金之利益。而證人即告訴人沈耀明於警詢、偵查
    中已證稱：本案申辦文書非伊所申請等語（見新北檢卷第9
    至10頁、106年度偵字第18555號卷第21頁），是本案申辦文
    件確係由被告偽造後持以申辦上開甲、乙電話門號無訛。被
    告所辯，顯係諉卸之詞，不足採信。
　㈢綜上，本件事證明確，被告犯行堪予認定，應依法論科。
三、論罪：
　㈠核被告所為，係犯刑法第216條、第210條之行使偽造私文書
    罪、同法第339條第1項詐欺取財罪。被告偽造「沈耀明」署
    押之行為，係偽造私文書之階段行為，其偽造私文書後加以
    行使，偽造私文書之低度行為，應為行使偽造私文書之高度
    行為所吸收，均不另論罪。
　㈡按如數行為於同時同地或密切接近之時地實施，侵害同一之
    法益，各行為之獨立性極為薄弱，依一般社會健全觀念，在
    時間差距上，難以強行分開，在刑法評價上，以視為數個舉
    動之接續施行，合為包括之一行為予以評價，較為合理，應
    屬接續犯，請論以一罪。被告基於申辦門號以獲取傭金之單
    一犯罪決意，先後偽造本案申辦文書並持以行使，而詐得上
    開財物，時間密切接近，犯罪方法相同，各行為間之獨立性
    極為薄弱，依一般社會健全觀念，在時間差距上，難以強行
    分開，應視為數個舉動之接續施行，為接續犯。
　㈢被告以一行為同時觸犯行使為造私文書罪及詐欺取財罪，為
    想像競合犯，依刑法第55條規定，應從一重之行使偽造私文
    書罪處斷。
四、撤銷改判之理由：
　　原審以不能證明被告犯罪，而為被告無罪之諭知，尚有未洽
    ，檢察官執此指摘原判決不當，提起上訴，為有理由，自應
    由本院將原判決撤銷改判。爰審酌被告前已有犯罪紀錄，品
    行不佳，年未滿30歲，正值青壯，不思以正當之方式獲取報
    酬，竟以行使偽造私文書方式詐取他人財物，所為非是，於
    犯後不但未坦承犯行，且雖與告訴人達成和解，但迄未依和
    解條件履行（見原審卷二第205頁、本院卷第127頁），犯後
    態度不佳，及被害人所受損害等一切情狀，量處如主文第2
    項所示之刑，並諭知易科罰金之折算標準，以示懲儆。
五、沒收：
　㈠被告行為後，刑法業於104年12月30日修正公布，將沒收列為
    專章，並自105年7月1日施行。且按同日修正公布、同日施
    行之刑法第2條第2項規定「沒收、非拘束人身自由之保安處
    分適用裁判時之法律。」則本案有關沒收，自應適用裁判時
    即新修正之刑法沒收規定。
　㈡按偽造之印章、印文或署押，不問屬於犯人與否，沒收之，
    刑法第219條定有明文。查本案申辦文書，雖因被告提出行
    使而非屬被告所有，然其上被告所偽造如附表所示告訴人之
    署押共8枚，應依上開規定沒收之。
　㈢次按犯罪所得，屬於犯罪行為人者，沒收之。但有特別規定
    者，依其規定。前2項之沒收，於全部或一部不能沒收或不
    宜執行沒收時，追徵其價額，刑法第38條之1第1項、第3項
    定有明文。查被告未經告訴人授權或同意，以告訴人之名義
    向遠傳電信申辦行動電話號碼可攜服務，並因此獲取犯罪所
    得4萬2千元，已如上述。被告雖已與告訴人及被害人遠傳電
    信達成和解，此有和解筆錄1份可憑（見原審法院107年度審
    訴字第1020號卷第57、58頁），然被告並未依該和解條件賠
    償告訴人及被害人遠傳電信，此為被告所自承（見原審卷二
    第205頁），並經告訴人到庭陳述無訛（見本院卷第127頁）
    ，自應依上開規定沒收被告之犯罪所得4萬2千元，於全部或
    一部不能沒收或不宜執行沒收時，追徵其價額。　　
六、被告經本院合法傳喚，無正當理由不到庭，爰不待其陳述逕
    行判決。　
據上論斷，應依刑事訴訟法第371條、第369條第1項前段、第364
條、第299條第1項前段，判決如主文。
本案經檢察官陳弘杰提起公訴，檢察官陳思荔提起上訴，檢察官
陳孟黎到庭執行職務。
中　　華　　民　　國　　109 　年　　9 　　月　　9 　　日
　　　　　　　　　刑事第十三庭  審判長法　官  王國棟
　　　　　　　　　　　　　　　　　    法　官  呂煜仁
　　　　　　　　　　　　　　　　　    法　官  許永煌
以上正本證明與原本無異。
如不服本判決，應於收受送達後20日內向本院提出上訴書狀，其
未敘述上訴之理由者並得於提起上訴後20日內向本院補提理由書
（均須按他造當事人之人數附繕本）「切勿逕送上級法院」。
                                      書記官  林盈伸
中　　華　　民　　國　　109 　年　　9 　　月　　9 　　日
附表：
一、行動電話號碼可攜服務申請書2份申請人欄上偽造之「沈耀
    明」署押共2枚。
二、遠傳行動電話服務代辦委託書2份立書人欄上偽造之「沈耀
    明」署押共2枚。
三、遠傳門市合約確認單2份申請人欄上偽造之「沈耀明」署押
    共2枚。
四、限制型卡友限NP 4G新絕配1399限30手機案2份之申請人欄上
    偽造之「沈耀明」署押共2枚。

附錄本案論罪科刑法條全文：
中華民國刑法第210條
（偽造變造私文書罪）
偽造、變造私文書，足以生損害於公眾或他人者，處 5 年以下
有期徒刑。
中華民國刑法第216條
（行使偽造變造或登載不實之文書罪）
行使第 210 條至第 215 條之文書者，依偽造、變造文書或登載
不實事項或使登載不實事項之規定處斷。
中華民國刑法第339條
（普通詐欺罪）
意圖為自己或第三人不法之所有，以詐術使人將本人或第三人之
物交付者，處 5 年以下有期徒刑、拘役或科或併科 50 萬元以
下罰金。
以前項方法得財產上不法之利益或使第三人得之者，亦同。
前二項之未遂犯罰之。